【裁判字號】    95,簡上,834
【裁判日期】    950914
【裁判案由】    傷害
【裁判全文】
臺灣高雄地方法院刑事判決             95年度簡上字第834號
上  訴  人
即  被  告  丙○○
上列上訴人因傷害案件，不服本院高雄簡易庭中華民國95年6 月
16日95年度簡字第3562號簡易判決（聲請簡易判決處刑案號：95
年度偵字第2230號），提起上訴，本院管轄之第二審合議庭判決
如下：
    主  文
原判決撤銷。
丙○○犯傷害罪，處有期徒刑貳月，如易科罰金，以參佰元折算
壹日。
    事  實
一、丙○○係丁○○之母親，乙○○係丁○○之前配偶，與丁○○之母親丙○○曾係婆媳關係，2 人間具有家庭暴力防治法
    第3 條第3 款之家庭成員關係。丙○○前於民國94年間，因
    傷害乙○○案件，經本院以94年度簡字第5999號判處拘役30
    日（於94年11月28日確定，未構成累犯），詎仍不知悔改，
    因心生不滿，於94年11月28日上午8 時30分許，騎乘機車前
    往乙○○位於高雄市三民區○○○路291 號1 樓住處，見乙○○在該處，竟基於傷害人之身體之犯意，隨即持置於門口
    之掃把毆打乙○○身體大腿兩側，致乙○○受有右大腿外傷
    之傷害，嗣經丁○○當場制止，丙○○始離去現場。
二、案經乙○○訴請臺灣高雄地方法院檢察署檢察官聲請簡易判
    決處刑。
    理  由
壹、程序方面
一、按傳聞法則之重要理論依據，在於傳聞證據未經當事人之反
    對詰問予以核實，乃予排斥，惟若當事人已放棄對原供述人
    之反對詰問權，於法院審判時表明同意該等傳聞證據可作為
    證據，基於證據資料愈豐富，愈有助於真實發現之理念，並
    貫徹刑事訴訟法修法加重當事人進行主義之精神，確認當事
    人對於證據能力有處分權之制度，傳聞證據經當事人同意作
    為證據，法院認為適當者，亦得為證據。另當事人於調查證
    據時，對於傳聞證據表示「沒有意見」、「對於證據調查無
    意見」，而未於言詞辯論終結前聲明異議，應視為已有將該
    等傳聞證據採為證據之同意，此刑事訴訟法第159 條之5 定
    有明文。本案被告於本院準備程序時已表示對於全案卷證之
    證據能力均無意見，依刑事訴訟法第159 條之5 之規定，應
    視為被告已同意卷附高雄市立民生醫院94年11月28日診斷證
    明書1 紙、現場照片14張、證人即告訴人乙○○之偵訊筆錄
    等證據皆具有證據能力，而可作為證據。另本院斟酌該等證
    據並非非法取得，亦無證明力明顯過低之情形，是該等證據
    ，均得採為證據。
二、按被告以外之人於偵查中向檢察官所為之陳述，除顯有不可
    信之情況者外，得為證據，刑事訴訟法第159條之1第2項定
    有明文。現場目擊證人即告訴人之前配偶丁○○於偵查中向
    檢察官所為之陳述，對被告而言，屬被告以外之人於偵查中
    向檢察官所為之陳述，依上揭法條規定，原則上具證據能力
    ，而被告復未提出有何顯不可信之情況，自得為證據。
貳、實體方面
一、訊據上訴人即被告丙○○固不否認有於前揭時、地前往告訴
    人乙○○上開住處之事實，惟矢口否認有何傷害之犯行，辯
    稱：伊只有用手及掃把揮告訴人，並沒有毆打告訴人，而是
    告訴人打伊、推伊，況伊眼睛視力模糊，看不清楚，現場照
    片是他們故意照的云云。經查：
(一)上開犯罪事實，業據告訴人於檢察官偵訊時指訴綦詳，核與
    現場目擊證人丁○○於偵訊及本院審理時均證述被告確有毆
    打告訴人等情相符，而告訴人確受有上開傷害之事實，亦有
    高雄市立民生醫院94年11月28日診斷證明書1 紙在卷可稽（
    見95年度偵第2230號卷第11頁），復有現場照片14張在卷可
    資佐證（見95年度偵第2230號卷第12至15頁），益徵被告確
    有於前揭時、地傷害告訴人，至為明灼。
(二)被告雖辯稱：伊眼睛視力模糊，看不清楚，並提出長庚紀念
    醫院診斷證明書為證。惟查：被告於本院審理時自承視力不
    佳，但可以看到黑黑的人影在前面，也是靠此方式騎車等語
    （見95年度簡上字第834 號卷第50頁），足認被告仍可騎乘
    機車不受視力不佳之影響，並非完全看不見，再觀諸卷附案
    發現場照片，被告與告訴人相距不遠之情況下，應可看到告
    訴人站立於前方，復觀以被告有多次持掃把揮向告訴人的動
    作，有現場照片14張在卷可稽，堪認被告確有積極出手揮打
    告訴人之舉動，衡情該傷勢確係被告上開傷害行為所致，是
    被告辯稱其看不清楚亦無傷害告訴人云云，顯係避重就輕之
    詞，尚不足採。又參以證人即鄰居王廖彩素於本院審理時到
    庭證稱：當時站在伊的店門口，沒有看到丁○○和乙○○是
    怎麼走出來的，伊看不到他們店門口情形，只能看到靠近馬
    路的情形，是乙○○把被告推到馬路機車道上，丁○○在照
    相，伊沒有看到被告有拿掃把，伊看到時，被告的手是空空
    的等語（見95年度簡上字第834 號卷第52頁），足徵證人王
    廖彩素並未親眼目睹被告與告訴人毆打之情形，其上開證詞
    自難據為被告有利之認定。
(三)另由告訴人所提出記載其受有上開傷害之高雄市立民生醫院
    94年11月28日診斷證明書以觀，告訴人所受之傷勢均係在右
    鼻及右大腿，惟參酌卷附現場照片及被告與告訴人當時站立
    之相對位置，被告係以右手揮打告訴人之左邊臉部，則其受
    傷部位應係左臉，其右鼻自無傷害之理，且遍觀全卷證據資
    料，亦無任何積極證據足資證明上開右鼻之傷害係由被告所
    造成，顯見上開傷勢僅有右大腿外傷確係被告毆傷無疑。至
    證人丁○○雖於偵訊時證稱：被告用右手來回打告訴人巴掌
    3 、4 下等語（見95年度偵字第2230號卷第8 頁），惟證人
    丁○○與被告曾有婚姻關係，其證言恐有偏頗之虞，復無客
    觀事證相佐，是尚難僅憑丁○○之證言，遽為不利於被告之
    認定。
(四)綜上所述，被告所辯顯係卸責之詞，不足採信，本案事證明
    確，被告傷害犯行堪以認定。
二、查被告行為後，如附表所示之相關法律均業經變更，並俱於
    95 年7月1 日施行，玆經整體比較結果，裁判時法並未較為
    有利，從而依刑法第2 條第1 項規定，自應適用各該行為時
    法，亦即修正前法，合先敘明（至刑法第11條雖亦有文字修
    正，惟無關行為可罰性之認定，自不生新舊法比較之問題，
    而應直接適用裁判時法；另家庭暴力防治法則未修正）。
三、按家庭暴力者，謂家庭成員間實施身體或精神上不法侵害之
    行為；又家庭暴力罪者，謂家庭成員間故意實施家庭暴力行
    為而成立其他法律所規定之犯罪，家庭暴力防治法第2 條第
    1 項、第2 項著有明文。查本件被告與告訴人曾係婆媳關係
    ，業據告訴人於偵查中供述明確，且為被告自承在卷，則告
    訴人與被告係屬家庭暴力防治法第3 條第3 款所定直系姻親
    關係之家庭成員。是核被告所為，係犯刑法第277 條第1項
    之罪。又被告上開犯行亦屬家庭暴力防治法第2 條第2 項之
    家庭暴力罪，惟因家庭暴力防治法之上開條文並無罰則規定
    ，此部分犯行應僅依前開刑法傷害罪之規定予以論罪科刑。
    原審認被告犯罪事證明確，予以論罪科刑，固非無見。惟查
    ：（一）被告與告訴人具有家庭暴力防治法第3 條第3 款所
    定之家庭成員關係，業如前述，原判決漏未斟酌及此，尚有
    未洽。（二）告訴人僅受「右大腿外傷」之傷害，尚屬輕微
    ，並非嚴重，原審未予審酌上情，量處被告有期徒刑4 月，
    尚屬過重；被告上訴意旨否認犯罪，指摘原判決不當，雖無
    理由，惟原判決既有可議，自應由本院予以撤銷改判。爰審
    酌被告之犯罪動機、目的、手段，復衡告訴人所受傷害尚屬
    輕微，及犯後不知坦白以對、尚未與告訴人達成和解等一切
    情狀，量處如主文所示之刑，並諭知易科罰金之折算標準。
    至被告用以傷害告訴人之掃把1 支，原本即放置於告訴人住
    處門口，為被告隨手取用，業據告訴人於偵訊時陳述明確，
    並無證據認定該掃把屬被告所有，爰不為沒收之諭知。
四、末按刑法修正後之規定係以適用行為時法即舊法為原則，則
    原判決雖未及比較適用，然本件上訴本院合議庭後，經比較
    新舊法，行為後之法律即新法並非較有利於行為人，而仍應
    適用行為時法之規定，已如前述，從而，原判決適用行為時
    法即無不當，此部分自不構成撤銷改判之事由，併此敘明。
據上論斷，應依刑事訴訟法第455 條之1 第1 項、第3 項、第36
9 條第1 項、第364 條、第299 條第1 項前段，刑法第277 條第
1 項、修正前刑法第41條第1 項前段，罰金罰鍰提高標準條例第
1 條前段、修正前罰金罰鍰提高標準條例第2 條，判決如主文。
本案經檢察官甲○○到庭執行職務。
中    華    民    國    95    年    9     月    14    日
                  刑事第三庭  審判長法  官  張意聰
                                    法  官  施添寶
                                    法  官  錢衍蓁
以上正本證明與原本無異。
不得上訴。
中    華    民    國    95    年    9     月    14    日
                                    書記官  周美
┌───────────────────────────────────────────────┐
│附表：                                                                                        │
├──────┬─────────────┬─────────────┬───────┬────┤
│相關變更條文│行為時法（下稱舊法）之內容│裁判時法（下稱新法）之內容│比  較  理  由│備    註│
├──────┼─────────────┼─────────────┼───────┼────┤
│【罰金刑貨幣│依法律應處罰金、罰鍰者，就│中華民國94年1 月7 日法修正│刑法之貨幣單位│經依現行│
│單位之變更】│其原定數額得提高為2 倍至10│施行後，刑法分則編所定罰金│由「元（指銀元│法規所定│
│罰金罰鍰提高│倍（刑法乃係定明10倍）。第│之貨幣單位為新臺幣。94年1 │）」變更為「新│貨幣單位│
│標準條例第1 │1 條所定得提高倍數之規定，│月7 日刑法修正時，刑法分則│臺幣」，且刑法│折算新臺│
│條前段、第5 │於本條例修正後制定之法律，│編未修正之條文定有罰金者，│分則之罰金數額│幣條例第│
│條→刑法施行│不適用之；本條例修正前公布│自94年1 月7 日刑法修正施行│，亦視該分則先│2 條之規│
│法第1 之1 條│之法律，於本條例修正後修正│後，就其所定數額提高為30倍│前曾修正與否，│定折算後│
│第1 項、第2 │其罰金罰鍰數額或法律經全部│。但72年6 月26日至94年1 月│而分別提高3 或│等值，是│
│項          │修正而其罰金罰鍰數額未予變│7 日新增或修正之條文，就其│30倍。        │新法並未│
│            │更者，亦同。              │所定數額提高為3 倍。      │              │較有利。│
├──────┼─────────────┼─────────────┼───────┼────┤
│【罰金刑最低│罰金：（銀元）1 元以上。  │罰金：新臺幣1000元以上，以│罰金刑之最低度│舊法有利│
│度刑之變更】│                          │百元計算之。              │刑，由銀元10元│。      │
│刑法第33條第│                          │                          │（依前述也提高│        │
│5 款：      │                          │                          │10倍）即新臺幣│        │
│            │                          │                          │30元，提高為新│        │
│            │                          │                          │臺幣1000元。  │        │
├──────┼─────────────┼─────────────┼───────┼────┤
│【易科罰金折│犯最重本刑為5 年以下有期徒│犯最重本刑為5 年以下有期徒│易科罰金折算標│舊法有利│
│算標準變更】│刑以下之刑之罪，而受6 個月│刑以下之刑之罪，而受6 個月│準由銀元300 元│。      │
│修正前刑法第│以下有期徒刑或拘役之宣告…│以下有期徒刑或拘役之宣告者│即新臺幣900 元│        │
│41條第1 項前│得以（銀元，下同）1 元以上│，得以新臺幣1000元、2000元│，提高為以新臺│        │
│段、修正前罰│3 元以下折算1 日，易科罰金│或3000元折算1 日，易科罰金│幣1000元、2000│        │
│金罰鍰提高標│。依刑法第41條易科罰金…就│。                        │元或3000元折算│        │
│準條例第2 條│其原定數額提高為100 倍折算│                          │1 日。        │        │
│→現行刑法第│1 日；法律所定罰金數額未依│                          │              │        │
│41條第1 項前│本條例提高倍數，或其處罰法│                          │              │        │
│段          │條無罰金刑之規定者，亦同。│                          │              │        │
╠══════╪═════════════╧═════════════╧═══════╧════╣
║整體比較結果│舊法罰金刑之最低度刑及易科罰金之折算標準均較低，較為有利。                      ║
╚══════╧════════════════════════════════════════╝
附錄法條：
刑法第277條第1項
傷害人之身體或健康者，處3 年以下有期徒刑、拘役或1 千元以
下罰金。
犯前項之罪因而致人於死者，處無期徒刑或7 年以上有期徒刑；
致重傷者，處3年以上10年以下有期徒刑。


司法院資訊處製作；財團法人民間司法改革基金會備份。
